【裁判字號】    95,台上,2410
【裁判日期】    950504
【裁判案由】    違反毒品危害防制條例
【裁判全文】
最高法院刑事判決            九十五年度台上字第二四一０號
    上  訴  人  乙○○
                        （另案在台灣台中監獄台中分監執行
                        中）
    選任辯護人  張居德律師
    上  訴  人  甲○○
上列上訴人等因違反毒品危害防制條例案件，不服台灣高等法院
台中分院中華民國九十四年四月七日第二審更審判決（九十三年
度上重更(一)字第五０號，起訴案號：台灣台中地方法院檢察署九
十二年度偵字第六四三四、九一九四、九六七八號），提起上訴
，本院判決如下：
    主  文
原判決撤銷，發回台灣高等法院台中分院。
    理  由
本件原判決認定上訴人乙○○、甲○○共同意圖營利，基於概括
之犯意，於民國九十二年四月二十九日被查獲前數日，由乙○○
交付第一級毒品海洛因三十餘包及門號0000000000號
之行動電話一支予甲○○，由甲○○使用該行動電話作為聯絡工
具，而以每包新台幣（下同）八百元至一千元不等之價格，連續
在不詳處所，出售海洛因給綽號「鳳」、「鴻」等人，共計得款
二萬零五十元。嗣於九十二年四月二十九日晚間十時二十分許，
上訴人等相約在台中縣東勢鎮○○街與第一橫街口見面，甲○○
欲將上開販賣所得交予乙○○時，為警查獲等情，並以第一審判
決就海洛因之外包裝誤為沒收銷燬之諭知等，有所未洽，因而撤
銷第一審關於上訴人等販賣第一級毒品部分之判決，改判仍論處
上訴人等共同連續販賣第一級毒品罪刑，固非無見。
惟查：（一）科刑判決所認定之事實，與其所採用之證據不相適
合，即屬證據上之理由矛盾，按諸刑事訴訟法第三百七十九條第
十四款，其判決當然為違背法令。１、原判決認定乙○○係於九
十二年四月二十九日被查獲前數日交付海洛因三十餘包及行動電
話一支，由甲○○使用該行動電話作為聯絡工具，以每包八百元
至一千元不等之價格出售，嗣二人約在台中縣東勢鎮○○街與第
一橫街口交付販賣所得時為警查獲等情，係以甲○○於九十二年
四月三十日在檢察官偵訊時之自白為主要證據。然查：甲○○在
上開檢察官偵訊時僅稱：「（問：警方在你身上查獲之毒品及現
金是何人的？）答：毒品是乙○○交給我的，現金是要交給他的
」、「（問：為何要幫乙○○賣毒品？）答：他搬新家，知道我
沒錢買毒品，就拿毒品給我施用，我跟他出去賣幾次，是他賣我
在旁邊看，後來買的人跟我熟了，（乙○○）就把手機給我，說
對方打電話來，就問他要多少，我就送去給他，乙○○一次給我
三十小包左右」等語（見第九一九四號偵查卷一第四五頁背面）
，並未敘及乙○○何時交付海洛因？有無約定每包海洛因以何價
格出售？出售之方式如何？是否全數售完再繳回販賣所得？等事
項。原判決認定之犯罪事實，顯與所採甲○○之供述證據不相符
合。２、原判決認定警員自甲○○身上查獲並扣案之卡片一張，
卡片內所載為販賣海洛因之價格及數量等情，係以證人即警員詹
捷州之證詞為據（見原判決第一０頁第六至七行）；另以甲○○
於偵查中已自承該張卡片為其所有供販賣海洛因所用之物，而宣
告沒收（見原判決第一八頁第十至十一行）。然查：(1)證人係以
其親身之經歷或見聞為證據之方法，故證人如以聞自原始證人在
審判外之陳述為內容之證言，則屬傳聞之詞，無法經由調查程序
擔保其真實性，其證言原則上不具證據能力，不得採為認定事實
之依據。本件證人詹捷州於原審前次審理時證稱：卡片內所載代
號是金額及數量一事，係甲○○所告知等語（見原審上訴字卷第
一二七頁第四至十二行），顯見證人詹捷州對於扣案卡片內容之
證詞，係聞自甲○○所告知之傳聞證據，並不具證據能力。(2)甲
○○於偵查時固曾供稱卡片為其所有，然其同時辯稱卡片是其亂
寫，並沒有什麼意義等語（見第九一九四號偵查卷一第五六頁倒
數第二至三行、第五七頁倒數第一行），原判決據此認定卡片係
甲○○販賣海洛因記帳之用，亦與卷內證據資料不符，有理由矛
盾之違背法令。（二）刑事訴訟法第一百五十六條第二項規定：
被告或共犯之自白，不得作為有罪判決之唯一證據，仍應調查其
他必要之證據，以察其是否與事實相符。其立法目的乃欲以補強
證據擔保自白之真實性，亦即以補強證據之存在，藉之限制自白
在證據上之價值。而所謂補強證據，則指除該自白本身外，其他
足以證明自白之犯罪事實確具有相當程度真實性之證據而言。原
判決認定乙○○有與甲○○共同販賣海洛因之犯行，係以甲○○
於九十二年四月三十日在檢察官偵訊時不利乙○○之供述為憑。
然查，乙○○始終否認參與販賣海洛因犯行，而本件除甲○○上
開供述外，仍應有其他補強證據以佐證甲○○上開不利乙○○供
述之真實性。原審未予調查明確，逕以甲○○上開供述作為乙○
○有罪判決之主要證據，殊嫌速斷，併有調查未盡之違誤。上訴
人等上訴意旨執以指摘原判決違背法令，尚非全無理由，應認原
判決仍有撤銷發回更審之原因。至原判決理由六不另為無罪諭知
部分，基於審判不可分之原則，應併予發回。
據上論結，應依刑事訴訟法第三百九十七條、第四百零一條，判
決如主文。
中    華    民    國  九十五  年    五    月    四    日
                      最高法院刑事第九庭
                          審判長法官  陳  正  庸
                                法官  賴  忠  星
                                法官  王  居  財
                                法官  林  開  任
                                法官  林  立  華
      本件正本證明與原本無異
                                      書  記  官
中    華    民    國  九十五  年    五    月    九    日
                                                      Ｅ


司法院資訊處製作；財團法人民間司法改革基金會備份。
